最高法院刑事判決　　　　　　　　　　　　　　　九十一年度台上字第六八三一號
　　上　訴　人　甲○○
　　　　　　　　乙○○
右上訴人等因偽造文書等罪案件，不服台灣高等法院台中分院中華民國八十八年八月
三十一日第二審判決（八十七年度上訴字第二九七○號，起訴案號：台灣台中地方法
院檢察署八十六年度偵字第一三五八九、二一○七三號，一、二審判決均誤載起訴案
號為八十七年度），提起上訴，本院判決如左：
    主  文
原判決關於偽造文書部分撤銷，發回台灣高等法院台中分院。
其他上訴駁回。
　　理  由
一、發回部分
本件原判決認定上訴人甲○○於民國八十三年間任職峰雲建設股份有限公司（下稱峰
雲公司）總經理，其配偶即上訴人乙○○則任峰雲公司之業務經理，二人負責峰雲公
司所興建之「雅園房屋」銷售事宜。上訴人等明知峰雲公司並未同意將原以該公司為
起造人之台中市三光巷五十弄一號等二十戶雅園房屋中之一之一號一樓及四樓二戶之
起造人名義變更為上訴人二人，竟基於犯意之聯絡，於八十三年十月底某日，委由不
知情之游大光盜用峰雲公司及其代表人賈德琪之印章，蓋用於如原判決附表所示之文
件上，而偽造峰雲公司同意將前述一之一號一樓及四樓房屋起造人名義分別變更為上
訴人等之文書，而足以生損害於峰雲公司，復於同年十一月一日持上開文書至台中市
政府，向台中市政府工務局申請使用執照，使不知情之該管公務員將上訴人為上開二
戶房屋之起造人之不實事項登載於職務上所掌之台中市政府工務局使用執照等公文書
，足以生損害於峰雲公司及台中市政府工務局使用執照登載之正確性等情。因而撤銷
第一審判決，改判論處上訴人等共同行使偽造私文書，足以生損害於他人罪刑。固非
無見。
惟查：(一)、科刑判決所認定之事實，與其所採用之證據不相適合，即屬證據上理由矛
盾。本件原判決認定上訴人「利用不知情之游大光於同年十一月一日持上開文書至台
中市政府，向台中市政府工務局申請使用執照，使不知情之該管公務員將……不實事
項登載於職務上所掌之台中市政府工務局使用執照等公文書……」。惟依卷證資料所
載，上訴人係委請游大光申請建造執照（見第一審卷第一○三頁），並非申請使用執
照，而本件房屋係於八十四年一月十日竣工，使用執照發照日期為八十四年二月十六
日（見原審卷第一二三頁），使用執照申請日期似應不在房屋竣工前之八十三年十一
月一日，原判決認定事實與卷證資料相互齟齬，自有證據上理由矛盾之違誤。(二)、認
定事實所憑之證據，須實際存在，就該案卷宗不難考見者，始克當之。原判決認乙○
○違犯行使偽造私文書罪，係依憑乙○○於法務部調查局台中市調查站調查中之供述
為其論據，惟卷內並無乙○○於調查站之詢問筆錄，判決書內所記載之證據，與卷宗
內筆錄不相適合，則其判決之根據，實際上並不存在，已屬採證違法。又證人游大光
於原審到庭證稱僅甲○○委託伊辦理，未見乙○○出面（見原審卷第九十七頁第四行
），此有利於上訴人乙○○之證言，何以不足採，原判決未說明理由，亦嫌判決理由
欠備。以上或為上訴意旨所指摘，或為本院得依職權調查之事項，應認原判決有撤銷
發回更審之原因。
二、駁回部分：
查刑事訴訟法第三百七十六條所列各罪之案件，經第二審判決者，不得上訴於第三審
法院，法有明文。本件上訴人等所犯業務侵占及詐欺罪部分，原審係依刑法第三百三
十六條第二項、第三百三十九條第一項論處罪刑，核屬刑事訴訟法第三百七十六條第
三、四款之案件。依首開說明，既經第二審判決，自不得上訴於第三審法院，上訴人
等竟復提起上訴，顯為法所不許，此部分應予駁回。
據上論結，應依刑事訴訟法第三百九十七條、第四百零一條、第三百九十五條前段，
判決如主文。
中      華      民      國    九十一    年     十一     月    二十八    日
                              最高法院刑事第九庭
                                  審判長法官  陳  炳  煌
                                        法官  陳  正  庸
                                        法官  韓  金  秀
                                        法官  吳  信  銘
                                        法官  徐  文  亮
      右正本證明與原本無異
                                              書  記  官
中      華      民      國    九十一    年     十二     月      六      日
